【裁判字號】    98,交聲,1440
【裁判日期】    980917
【裁判案由】    違反道路交通管理處罰條例聲明異議
【裁判全文】
臺灣桃園地方法院交通事件裁定        98年度交聲字第1440號
原處分機關  交通部公路總局新竹區監理所中壢監理站
異  議  人
即受處分人  甲○○
上列異議人即受處分人因違反道路交通管理處罰條例案件，對交
通部公路總局新竹區監理所中壢監理站民國98年6 月24日所為之
處分（原處分案號：壢監裁字第裁53-Z00000000號），聲明異議
，本院裁定如下：
    主  文
異議駁回。
    理  由
一、原處分意旨略以：異議人即受處分人甲○○（下稱異議人）
    駕駛車牌號碼568-KE號營業貨櫃曳引車，於民國98年1 月9
    日20時47分許，行經國道一號高速公路71.3公里北上路段楊
    梅北磅處時，因違反「汽車裝載貨物行經設有地磅處所一公
    里內路段，未依標誌、標線、號誌指示或不服從交通勤務警
    察或依法令執行交通稽查任務人員之指揮過磅」之規定，為
    國道公路警察局第二警察隊楊梅分隊警員掣單舉發。原處分
    機關認異議人違反道路交通管理處罰條例第29條之2 第4 項
    （裁決書違反法條誤載為第29條第4 項）之規定，於98年6
    月24日裁處新臺幣（以下同）10,000元。
二、聲明異議意旨略以：伊駕駛之車輛因油門卡住，無法回油，
    引擎轉速約2100轉左右，無法下降，離合器微放就暴衝，地
    磅站狹窄實在難以操作上磅，故想停於地磅旁，當時員警指
    揮伊往前開至空地處，伊下車後向員警說明原委，伊車輛可
    載重43噸，當時載貨重22噸，空車重15.8噸，實無理由故意
    衝磅，為此聲明異議，請求撤銷原處分云云。
三、按汽車裝載貨物行經設有地磅處所，應依標誌、標線、號誌
    指示，或交通勤務警察或依法令執行交通稽查任務人員之指
    揮停車過磅；又載貨之貨車、客貨兩用車、聯結車進入地磅
    站時，應依標誌、標線、號誌指示行駛，不得在地磅上緊急
    煞車，並依服務人員或號誌指示停車或開車，道路交通安全
    規則第77條第9 款、高速公路及快速公路交通管制規則第24
    條第1 項分別定有明文。而汽車裝載貨物行經設有地磅處所
    一公里內路段，未依標誌、標線、號誌指示或不服從交通勤
    務警察或依法令執行交通稽查任務人員之指揮過磅者，處汽
    車駕駛人新臺幣（下同）10 000元罰鍰，並得強制其過磅，
    道路交通管理處罰條例第29條之2 第4 項亦有明文。本院查
    ：
（一）本件異議人於前揭時間、地點駕駛上開營業貨櫃曳引車裝
      載貨物未依規定過磅之違規一節，業據證人即本件舉發警
      員曾清溪、陳智輝到庭具結證稱：伊等在楊梅收費站北上
      地磅前攔查超載車輛及是否有依規定過磅，當時發現568-
      KE號車輛經過收費站後，沒有打方向燈即直接往前開，伊
      站在地磅外，看到此情形，即亮指揮棒，異議人才打方向
      燈往伊旁邊開過來，當時已經超過地磅入口，因為異議人
      所駕駛車輛體積龐大，為免影響交通，伊請異議人將車輛
      開到地磅分裝場，並詢問異議人為何不過磅，異議人即表
      示車輛有問題會暴衝，伊詢問車輛何時開始有問題，異議
      人表示從高雄出來時就發現，並打開引擎蓋給伊看，稱車
      輛會暴衝，所以用橡皮綁起來，故障處係非人力能控制云
      云。但當時異議人根本沒有要自行過磅之意，因異議人過
      收費站後，即繼續跟著前面的車輛行駛，直至伊拿指揮棒
      攔車，異議人才打方向燈往伊方向駛來，且當時會同異議
      人檢查車輛，試踩油門也沒有問題等語明確（參見本院98
      年9 月8 日訊問筆錄），並有舉發當時所拍攝照片3 張附
      卷可憑，且異議人對於其確未依規定過磅之事實，亦未爭
      執，是異議人駕駛車輛裝載貨物行經設有地磅處所未依規
      定過磅之事實，已甚明確。
（二）異議人固以前開情詞為辯，惟按人民違反法律上之義務而
      應受行政罰之行為，法律無特別規定時，雖不以出於故意
      為必要，仍須以過失為其責任條件，但應受行政罰之行為
      ，僅須違反禁止規定或作為義務，而不以發生損害或危險
      為其要件者，推定為有過失，於行為人不能舉證證明自己
      無過失時，即應受處罰，司法院大法官會議釋字第275 號
      解釋意旨闡述甚明，且所揭櫫之「違反行政法上義務之行
      為非出於故意或過失者，不予處罰」之概念，換言之，過
      失違反行政法上義務之行為仍應處罰之概念，亦為嗣後制
      定之行政罰法第7 條第1 項明文規定在案。本件異議人在
      本院訊問陳稱：伊當天將車輛開出來後，才發現油門有問
      題，伊已經在湖口休息站用橡皮筋當引擎的彈簧，伊並向
      公司回報，但公司要伊想辦法將車輛開回去。伊雖有意思
      要過磅，但油門無法控制，也不能開到地磅入口，所以直
      接在地磅旁停下云云（見本院98年9 月8 日訊問筆錄），
      惟異議人前開辯詞，未據其提出證據以實其說，已難逕予
      採信，縱認異議人前開所述非虛，則異議人早已發現其車
      輛發生故障，無法控制其油門，甚至會有暴衝之危險，異
      議人自不應繼續駕駛該隨時可能造成己身或其他用路人危
      險之車輛，惟異議人忽視前情，明知其駕駛車輛之車況可
      能無法依規定進入地磅站過磅，仍執意將車輛駛入高速公
      路，事後再以其車輛前揭故障之情，為其不能依規定過磅
      或主張免罰之理由，洵無足取。
四、綜上所述，本件異議人確有於前揭時、地駕駛上開車輛裝載
    貨物行經設有地磅處所一公里內路段，未依標誌、標線、號
    誌指示及不服從交通勤務警察或依法令執行交通稽查任務人
    員之指揮過磅之違規行為，原處分機關依道路交通管理處罰
    條例第29條之2 第4 項之規定，裁處異議人罰鍰10,000元，
    核無違誤，異議人仍執前詞聲明異議，為無理由，應予駁回
    。
據上論斷，應依道路交通管理處罰條例第87條第2 項、道路交通
案件處理辦法第19條，裁定如主文。
中    華    民    國    98    年    9     月    17    日
                        交通法庭  法  官  許雅婷
以上正本證明與原本無異。
如不服本裁定，應於裁定送達後5日內向本院提出抗告狀。
                                  書記官  吳玉蘭
中    華    民    國    98    年    9     月    17    日


司法院資訊處製作；財團法人民間司法改革基金會備份。
